臺灣高等法院臺中分院民事裁定　　　　 99年度重上字第103號
上　訴　人　楊茅
　　　　　　林來環
　　　　　　林福助
共　　　同
訴訟代理人　詹漢山律師
複代理人　　謝英吉律師
被上訴人　　陳基弘
訴訟代理人　張豐守律師
複代理人　　吳莉鴦律師
上列當事人間請求分派賸餘財產事件，本院裁定如下：
    主  文
本件於本院九十九年度上字第二三二號返還不當得利事件民事訴
訟終結前，停止訴訟程序。
    理  由
一、按訴訟之全部或一部之裁判，以他訴訟之法律關係是否成立
    為據者，法院得在他訴訟終結以前，以裁定停止訴訟程序，
    民事訴訟法第182條定有明文。所謂訴訟之全部或一部之裁
    判，以他訴訟之法律關係為據者，指為他訴訟標的之法律關
    係，其存在與否對於為本訴訟之法律關係，或在本訴訟所主
    張之抗辯再抗辯對於他訴訟之訴訟標的，為其應先解決之問
    題而言（參王甲乙、楊建華、鄭健才合著民事訴訟法新論民
    國91年10月版第164頁）。
二、經查，本件兩造間請求分派賸餘財產事件，上訴人於原審係
    以其等為誠昌建設股份有限公司（下稱誠昌公司）之股東，
    被上訴人為誠昌公司之清算人，於誠昌公司解散後進行清算
    程序中，未依公司法第84條第1項第3款、第4款、第330條規
    定，分派誠昌公司之剩餘財產及盈餘予上訴人等詞，訴請被
    上訴人應依上訴人之股份比例分派賸餘財產及盈餘。被上訴
    人則抗辯稱：其就誠昌公司之賸餘財產及盈餘，已先後於82
    年10月27日、11月3日及83年1月28日、4月15日，按上訴人3
    人之出資比例，或以現金、或以誠昌公司簽發之支票交付予
    上訴人而分配完畢，且已完成全部清算程序，並經原法院准
    予備查在案，其之清算人任務已終了，上訴人請求權已罹於
    時效等語。
三、經查，兩造就誠昌公司於82.8.31.決議解散，並於83.3.28.
    向法院陳報完結清算，且誠昌公司曾分別於83.1.28.83.4.1
    5.兩度為剩餘財產之盈餘分配之事實雖不爭執。然上訴人否
    認有關誠昌公司83.1.28.、83.4.15所為之盈餘分配，係其
    本人所請領，並稱印領清冊之印章係被盜刻，其等並未獲得
    分配。而被上訴人雖稱83.1.28.之盈餘分配，係先代扣稅額
    後，簽發支票號碼第0000000號、第0000000號及第0000000
    號之支票給付予上訴人以為盈餘分配，另餘款則於83.4.15.
    分配予被上訴人三人，但就83.1.28.之盈餘分配，業據上訴
    人以該部分之支票非其本人所提示兌現，而係遭誠昌公司另
    一名股東林登訓偽造其背書，蓋於上開支票之背面，而於林
    登訓之帳戶交換兌現後，遭林登訓盜領，而本於不當得利或
    侵權行為之法律關係，另案訴請林登訓給付該部分之盈餘，
    但為訴外人林登訓所否認，並稱各該支票係經上訴人同意背
    書轉讓林登訓，由林登訓提示兌現後，再將其等應分得之分
    配款項全數交付予上訴人，並無盜領及不當得利可言，嗣經
    原法院98年訴字第2870號判決上訴人敗訴後，上訴人不服提
    起上訴，現由本院以99年度上字第232號返還不當得利事件
    審理中，並有台灣台中地方法院98年訴字第2870號裁判書在
    卷可憑，且為兩造所不爭執，可見關於林登訓就83年1月28
    日之盈餘分配，上訴人是否同意由林登訓提示兌領，林登訓
    已否將各分配之款項交付予上訴人，事涉本件上訴人得否再
    請求該部分之盈餘分配，故上訴人請求被上訴人分配該部分
    之盈餘，是否有理由，實以上訴人所提之前開另案訴訟是否
    成立為前提要件。
三、承上所述，本件民事訴訟之一部之裁判，既以本院99年度上
    字第232號請求返還不當得利事件民事訴訟之法律關係是否
    成立為據。為免裁判兩歧，揆諸首揭說明，本院認於上開事
    件終結前，實有裁定停止本件民事訴訟程序之必要，爰依首
    開法條裁定如主文。
中    華    民    國   100    年    1     月    21    日
                民事第二庭    審判長法  官  邱森璋
                                    法  官  翁芳靜
                                    法  官  謝說容
以上正本係照原本作成。
如不服本裁定應於裁定送達後10日內向本院提出抗告理由狀（須
按他造人數附具繕本），並繳納抗告裁判費新台幣1,000元。
                                    書記官  胡美娟
中    華    民    國   100    年    1     月    21    日
                                                      Ａ